【裁判字號】    98,台上,1168
【裁判日期】    980305
【裁判案由】    違反毒品危害防制條例等罪
【裁判全文】
最高法院刑事判決            九十八年度台上字第一一六八號
上  訴  人  甲○○
上列上訴人因違反毒品危害防制條例等罪案件，不服台灣高等法
院台南分院中華民國九十七年十二月十六日第二審判決（九十七
年度上訴字第一０六九號，起訴案號：台灣台南地方法院檢察署
九十七年度偵續字第二四號），提起上訴，本院判決如下：
    主  文
上訴駁回。
    理  由
按刑事訴訟法第三百七十七條規定：上訴於第三審法院，非以判
決違背法令為理由，不得為之；是提起第三審上訴，應以原判決
違背法令為理由，係屬法定要件。如果上訴理由書狀並未依據卷
內訴訟資料具體指摘原判決不適用何種法則或如何適用不當，或
所指摘原判決違法情事，顯與法律規定得為第三審上訴理由之違
法情形不相適合時，均應認其上訴為違背法律上之程式，予以駁
回。原判決綜合證人王崠丞、李蕙伊、楊宗憲、王崠丞與上訴人
所使用行動電話之通訊監察譯文等卷證資料，本於事實審法院之
推理作用，認定上訴人有其事實欄所載之犯行，因而撤銷第一審
之科刑判決，改判仍論上訴人連續販賣第二級毒品罪，處有期徒
刑捌年；又販賣第二級毒品罪，處有期徒刑柒年拾月；又販賣第
二級毒品罪，處有期徒刑柒年拾月；並定應執行之刑有期徒刑拾
伍年，併為相關從刑之宣告。已詳敘其所憑證據及認定之理由；
並說明王崠丞、李蕙伊、楊宗憲於警詢及在偵查中之證述暨上揭
書證，均有證據能力；復就民國九十五年七月一日修正施行前後
之刑法第五十六條新舊法規定，比較何者有利於上訴人，而選擇
應適用之法律。對於上訴人所為否認犯罪之辯解，亦已逐一敘明
不可採之理由，俱有卷存之證據資料可資覆按。而採證認事，係
事實審法院之職權，其對證據證明力所為之判斷，如未違背經驗
法則與論理法則，復已敘述其憑以判斷之心證理由者，即不能任
意指為違法，據為提起第三審上訴之合法理由。且認定犯罪事實
所憑之證據，並不以直接證據為限，間接證據亦包括在內，審理
事實之法院，綜合卷內各種直接、間接證據，本於推理作用，於
通常一般之人均不致有所懷疑，得確信其為真實之程度者，資為
認定犯罪事實之基礎，如無違背一般經驗法則，尚非法所不許；
另對於判決之意旨，應就其全部之內容觀察，不容斷章取義。原
判決依憑調查所得之證據資料，認定：上訴人基於販賣第二級毒
品安非他命之概括犯意，自九十五年一月間起至九十五年六月間
某日止，先後在台南市美樂帝ＫＴＶ、台南縣永康市○○路「遊
戲埠網咖」等處，以原判決附表（下稱附表）編號１至７所示之
價格，連續販賣安非他命予王崠丞；又分別基於販賣安非他命之
犯意，先後於九十五年七月間、八月中旬前，在台南市美樂帝Ｋ
ＴＶ、台南縣永康市○○路「遊戲埠網咖」等處，以該附表編號
８、９所示之價格，各販賣安非他命一次予王崠丞等事實；所為
論斷，核與證據法則無違。上訴意旨，指摘原判決採證認事，違
反證據法則，殊非合法上訴第三審之理由。又證人之供述前後稍
有不符或相互間有所歧異，究竟何者為可採，事實審法院非不可
本於經驗法則，斟酌其他情形，作合理之比較，定其取捨；若其
基本事實之陳述與真實性無礙時，仍非不得予以採信，非謂一有
不符或矛盾，即應認其全部均為不可採信。從而供述之一部認為
真實者，予以採取，自非證據法則所不許。原判決理由乙、二、
（四）已說明證人王崠丞、李蕙伊前後證述固有部分不符，惟就
基本事實之陳述，並無二致，乃採為斷罪資料；核屬事實審法院
採證認事職權之適法行使。上訴意旨指摘原判決採證違法，洵有
誤會。另刑法第五十六條連續犯之規定，業於九十四年二月二日
修正公布刪除，並自九十五年七月一日施行。而連續犯之所以廢
除係因實務界對於「同一罪名」認定過寬，所謂「概括犯意」，
經常可綿延數年之久，且在採證上多趨於寬鬆，致過度擴張連續
犯概念，併案浮濫，造成刑罰不公之現象。在連續犯廢除後，連
續犯原為數罪之本質及刑罰公平原則之考量，過去視為連續犯之
犯罪，原則上應回歸數罪併罰處罰，藉此維護刑罰之公正性，是
連續犯之規定廢除後之數行為，尚難以過去認為之連續犯，即變
成接續犯或集合犯。原判決認上訴人於附表編號１－７（九十五
年六月三十日之前）所示多次販賣第二級毒品安非他命犯行，時
間緊接、方法相同，觸犯構成要件相同之罪名，顯係基於概括犯
意反覆而為，應依修正前刑法第五十六條規定論以連續販賣第二
級毒品罪，除法定本刑無期徒刑部分外，依法加重其刑。至附表
編號８、９所示上訴人分別於九十五年七月、八月間所犯販賣第
二級毒品二罪，其犯意各別，行為互殊，應與連續犯之一罪分論
併罰。核與前開意旨無違。上訴意旨徒憑己見，認附表編號８、
９部分應成立集合犯，同有誤會。另原判決理由甲、二說明：證
人楊宗憲所述「要王崠丞自己去找甲○○，看甲○○有沒有門路
。」部分，有證據能力；所述「叫王崠丞自己向綽號阿政及甲○
○購買」部分，無證據能力。核與判決理由乙、二、(三)說明：楊
宗憲於憲兵隊調查及原審審理中所證「我有跟王崠丞說甲○○有
門路，因為甲○○向『政哥』拿的毒品品質還不錯」等語；理由
固相矛盾。惟除去該瑕疵，仍應為同一事實之認定，該瑕疵顯與
判決結果無影響，依刑事訴訟法第三百八十條規定，不得執為上
訴第三審之適法理由。其餘上訴意旨所指各節，或為單純事實之
爭執；或不影響全部犯罪事實之認定而可認於原判決之主旨有影
響，核與法律規定得為第三審上訴理由之違法情形不相適合。其
上訴違背法律上之程式，應予駁回。
據上論結，應依刑事訴訟法第三百九十五條前段，判決如主文。
中    華    民    國  九十八  年    三    月    五    日
                      最高法院刑事第九庭
                          審判長法官  洪  文  章
                                法官  王  居  財
                                法官  郭  毓  洲
                                法官  黃  梅  月
                                法官  邱  同  印
      本件正本證明與原本無異
                                      書  記  官
中    華    民    國  九十八  年    三    月   十一   日
                                                      Ｅ


司法院資訊處製作；財團法人民間司法改革基金會備份。
